【裁判字號】    98,訴,1368
【裁判日期】    981118
【裁判案由】    毒品危害防制條例
【裁判全文】
臺灣臺北地方法院刑事判決              98年度訴字第1368號
公  訴  人  臺灣臺北地方法院檢察署檢察官
被      告  甲○○
上列被告因違反毒品危害防制條例案件，經檢察官提起公訴（98
年度毒偵字第1415號），因被告於本院準備程序中先就被訴事實
為有罪之陳述，經本院合議庭裁定適用簡式審判程序，茲判決如
下：
    主  文
甲○○施用第一級毒品，處有期徒刑壹年貳月。又施用第二級毒
品，處有期徒刑柒月。應執行有期徒刑壹年伍月。
    事  實
一、甲○○前於民國93年間，因施用毒品案件，經依臺灣板橋地
    方法院93年度毒聲字第1655號裁定送觀察、勒戒後，經評估
    認無繼續施用毒品之傾向，於93年11月11日執行完畢釋放，
    並由臺灣板橋地方法院檢察署檢察官以93年度毒偵字第4573
    號為不起訴處分確定。其於上開觀察、勒戒執行完畢釋放後
    5年內之94年間，再犯施用第一級毒品案件，經臺灣高等法
    院以95年度上訴字第46號判處有期徒刑1年6月確定，於96年
    3月21日入監服刑，嗣逢中華民國九十六年罪犯減刑條例於
    96年7月16日施行，上開施用第一級毒品案件發生在96年4
    月24日以前，且符合減刑條件，經臺灣高等法院以96年度聲
    減字第1934號減為有期9月確定。於96年間，因偽造文書、
    贓物等案件，經臺灣板橋地方法院96年度易字第2096號判處
    應執行有期徒徒刑10月確定，又因三犯施用第一級毒品案件
    ，經臺灣板橋地方法院96年度訴字第2028號判處有期徒刑1
    年，嗣經同法院96年度聲減字第5142號定減為有期徒刑6月
    確定，復因四犯施用第一級毒品案件，經同法院96年度訴字
    第2539號判處有期徒刑1年2月，減為有期徒刑7月確定，上
    開96年所犯案件罪刑，嗣經臺灣板橋地方法院96年度聲字第
    3597號裁定應執行有期徒刑1年9月確定，接續前案執行後，
    於97年10月7日假釋出獄並付保護管束，刑期應至98年7月22
    日始屆滿，詎其於假釋保護管束期間內之98年1月間，因施
    用第二級毒品案件，經本院98年度簡字第934號判處有期徒
    刑4月確定，上開假銷經撤銷，於98年8月27日入監執行殘刑
    有期徒刑9月15日（不構成累犯）。
二、詎甲○○猶不知悔改，分別基於施用第一級毒品海洛因及第
    二級毒品甲基安非他命之犯意，於98年3月21日下午17時至
    18時20分前之某時，在臺北縣三重市○○○路28巷10號2樓
    其友人游麗秀住處內，分別基於施用第一級、第二級毒品之
    犯意，以將第一級毒品海洛因摻於香菸內點火燃燒吸煙之方
    式，及將第二級毒品甲基安非他命置於玻璃球內點火燃燒使
    甲基安非他命霧化成煙氣後吸食甲基安非他命煙氣之方式，
    分別施用第一級毒品海洛因、第二級毒品甲基安非他命各1
    次。嗣於98年3月21日下午18時20分許，在上開友人游麗秀
    住處為警查獲，並扣得游麗秀所有第一級毒品海洛因1包（
    驗前淨重0.8950公克，取樣0.0006公克，驗餘淨重0.8944公
    克）、第二級毒品甲基安非他命5包（驗前總淨重98.3公克
    ，取樣0.13公克、0.10公克，驗餘總淨重98.07公克）、電
    子磅秤1個、安非他命吸食器3個、分裝杓4支及塑膠分裝袋
    301個。
三、案經臺北縣政府警察局三重分局報請臺灣板橋地方法院檢察
    署呈請臺灣高等法院檢察署令轉臺灣臺北地方法院檢察署檢
    察官偵查起訴。
    理  由
一、程序方面：
    本件被告甲○○所犯施用第一、二級毒品罪，係死刑、無期
    徒刑、最輕本刑為3年以上有期徒刑以外之罪，且非高等法
    院管轄第一審案件，被告於本院準備程序中，先就被訴事實
    為有罪之陳述，經告知簡式審判程序之旨，並聽取檢察官及
    被告之意見後，本院合議庭裁定由受命法官進行簡式審判程
    序，是本件之證據調查，依刑事訴訟法第273條之2規定，不
    受同法第159條第1項、第161條之2、第161條之3、第163條
    之1及第164條至第170條規定之限制，合先敘明。
二、認定犯罪事實所憑證據及理由：
  (一)訊據被告甲○○對上開犯罪事實坦承不諱，又被告為警查獲
    後於98年3月21日晚間21時55分許所採集之尿液，經以酵素
    免疫分析法初步檢驗結果，呈安非他命類及鴉片類陽性反應
    ，再以氣相層析質譜儀法確認檢驗結果，判定呈第一級毒品
    鴉片類（嗎啡、可待因）及甲基安非他命陽性反應，此有臺
    北縣政府警察局三重分局偵辦毒品案件被移送者姓名、代碼
    對照表（尿液檢體編號：C0000000號）及台灣檢驗科技股份
    有限公司出具之濫用藥物檢驗報告附卷可稽（見臺灣板橋地
    方法院檢察署98年度毒偵字第2417號偵查卷第21頁、第48頁
    ）。以上足為被告自白之佐證，堪認被告上開出於任意性之
    自白核與事實相符，應堪採信。是本案事證明確，被告犯行
    洵堪認定，應依法論科。
  (二)按毒品危害防制條例於92年7月9日修正公布，自93年1月9日
    施行，其中第20條、第23條將施用毒品之刑事處遇程式區分
    為「初犯」、「5年內再犯」、「5年後再犯」。依其立法理
    由之說明：「初犯」，經觀察、勒戒或強制戒治，應為不起
    訴處分或不付審理之裁定；經觀察、勒戒或強制戒治執行完
    畢釋放後，「5年內再犯」者，因其再犯率甚高，原實施之
    觀察、勒戒及強制戒治既已無法收其實效，爰依法追訴或裁
    定交付審理。至於經觀察、勒戒或強制戒治執行完畢釋放後
    ，「5年後再犯」者，前所實施之觀察、勒戒或強制戒治已
    足以遮斷其施用毒品之毒癮，為期自新及協助其斷除毒癮，
    仍適用「初犯」規定，先經觀察、勒戒或強制戒治之程式。
    從而依修正後之規定，僅限於「初犯」及「5年後再犯」二
    種情形，始應先經觀察、勒戒或強制戒治程序。倘被告於5
    年內已再犯，經依法追訴處罰，縱其第3次（或第3次以上）
    再度施用毒品之時間，在初犯經觀察、勒戒或強制戒治執行
    完畢釋放5年以後，已不合於「5年後再犯」之規定，且因已
    於「5年內再犯」，顯見其再犯率甚高，原實施觀察、勒戒
    或強制戒治，已無法收其實效，即應依該條例第10條處罰（
    最高法院97年度第5次刑事庭會議決議參照）。查本件被告
    前於93年間，因施用毒品案件，經依臺灣板橋地方法院93年
    度毒聲字第1655號裁定送觀察、勒戒後，經評估認無繼續施
    用毒品之傾向，於93年11月11日執行完畢釋放，並由臺灣板
    橋地方法院檢察署檢察官以93年度毒偵字第4573 號為不起
    訴處分確定；其於上開觀察、勒戒執行完畢釋放後5年內之
    94年間，再犯施用第一級毒品案件，經臺灣高等法院以95年
    度上訴字第46號判處有期徒刑1年6月確定，於96年3月21日
    入監服刑，嗣逢中華民國九十六年罪犯減刑條例於96年7月
    16日施行，上開施用第一級毒品案件發生在96年4月24日以
    前，且符合減刑條件，經臺灣高等法院以96年度聲減字第
    1934號減為有期9月確定；於96年間，因偽造文書、贓物等
    案件，經臺灣板橋地方法院96年度易字第2096號判處應執行
    有期徒徒刑10月確定，又因三犯施用第一級毒品案件，經臺
    灣板橋地方法院96年度訴字第2028號判處有期徒刑1年，嗣
    經同法院96年度聲減字第5142號定減為有期徒刑6月確定，
    復因四犯施用第一級毒品案件，經同法院96年度訴字第2539
    號判處有期徒刑1年2月，減為有期徒刑7月確定，上開96年
    所犯案件罪刑，嗣經臺灣板橋地方法院96年度聲字第3597號
    裁定應執行有期徒刑1年9月確定，接續前案執行後，於97年
    10月7日假釋出獄並付保護管束，刑期應至98年7月22日始屆
    滿，詎其於假釋保護管束期間內之98年1月間，因施用第二
    級毒品案件，經本院98年度簡字第934號判處有期徒刑4月確
    定，上開假銷經撤銷，於98年8月27日入監執行殘刑有期徒
    刑9月15日等情，有臺灣高等法院被告前案紀錄表1份在卷可
    稽，被告既已於第一次觀察、勒戒執行完畢釋放後5年內之
    94年間、96年間及98年1月間先後再犯、三犯、四犯及五犯
    施用毒品案件，顯見原實施之觀察、勒戒已無法收其實效，
    則其於98年3月21日下午17時至同日下午18時20分前之某時
    ，分別再犯本件施用第一、二級毒品案件，即非屬毒品危害
    防制條例第20條第3項所定「5年後再犯」之情形，而符合同
    條例第23條第2項之起訴條件，附此說明。
  (三)綜上，本件事證明確，被告施用第一、二級毒品犯行堪以認
    定，應予依法論科。
三、論罪科刑理由：
  (一)按海洛因、甲基安非他命分別為毒品危害防制條例第2條第2
    項第1款、第2款明定之第一級、第二級毒品，不得持有及施
    用。核被告所為，係犯毒品危害防制條例第10條第1項之施
    用第一級毒品罪及同條第2項之施用第二級毒品罪。其施用
    前持有第一級毒品海洛因、第二級毒品甲基安非他命之低度
    行為，分別為其施用第一級、第二級毒品之高度行為所吸收
    ，均不另論罪。
  (二)再被告所犯上開二罪，犯意各別，行為互殊，應予分論併罰
    。
  (三)爰審酌被告素行不良，前已因施用毒品犯行受觀察、勒戒及
    徒刑執行，猶未能確實戒除毒害，仍有吸毒成癮之舉，惟所
    犯之施用毒品犯行乃戕害自己身心健康，尚未害及他人，及
    其犯罪後坦承犯行等一切情狀，分別量處如主文所示之刑，
    並定其應執行之刑。
  (四)扣案第一級毒品海洛因1包（驗前淨重0.8950公克，取樣
    0.0006公克，驗餘淨重0.8944公克）、第二級毒品甲基安非
    他命5包（驗前總淨重98.3公克，取樣0.13公克、0.10公克
    ，驗餘總淨重98.07公克）、電子磅秤1個、安非他命吸食器
    3個，係另案被告游麗秀所有，且係游麗秀犯施用第一、二
    級毒品所用之物，業經臺灣板橋地方法院98年度訴字第1705
    號判決認定且分別諭知沒收銷燬及沒收確定在案，此有上開
    判決及游麗秀之臺灣高等法院被告前案紀錄表在卷可按，自
    無於本案再併予宣告沒收銷燬、沒收之必要；至扣案之分裝
    杓4支及塑膠分裝袋301個，依卷內證據尚不足以證明係被告
    所有供犯罪所用之物，亦非違禁物，亦不為沒收之宣告，附
    此敘明。
據上論斷，應依刑事訴訟法第273條之1第1項、第299條第1項前
段，毒品危害防制條例第10條第1項、第2項，刑法第11條、第51
條第5款，判決如主文。
本案經檢察官蔡甄漪到庭執行職務。
中    華    民    國    98    年    11    月    18    日
                        刑事第十二庭  法  官  陳慧萍
以上正本證明與原本無異。
如不服本判決應於收受送達後10日內向本院提出上訴書狀，並應
敘述具體理由；其未敘述上訴理由者，應於上訴期間屆滿後20日
內向本院補提理由書（均須按他造當事人之人數附繕本）「切勿
逕送上級法院」。
                                      書記官  黃慧怡
中    華    民    國    98    年    11    月    18    日
附錄本案論罪科刑法條：
毒品危害防制條例第10條
施用第一級毒品者，處 6 月以上 5 年以下有期徒刑。
施用第二級毒品者，處 3 年以下有期徒刑。


司法院資訊處製作；財團法人民間司法改革基金會備份。
